臺灣高雄地方法院民事判決　　　　　　 100年度訴字第1716號
原　　　告　幸玲瑜
訴訟代理人　歐陽志宏律師
被　　　告　吳勝芳
上列當事人間請求清償債務事件，本院於民國100 年12月8 日言
詞辯論終結，判決如下：
  主      文
被告應給付原告新臺幣參佰陸拾萬元，及自民國一百年八月二十
六日起至清償日止，按週年利率百分之五計算之利息。
原告其餘之訴駁回。
訴訟費用由被告負擔十分之八，餘由原告負擔。
本判決原告勝訴部分，於原告以新台幣壹佰貳拾萬元為被告供擔
保後，得假執行；但被告如以新臺幣參佰陸拾萬元為原告預供擔
保，得免為假執行。
原告其餘假執行之聲請駁回。
  事實及理由
一、原告主張：被告於民國97年10月間向伊借款數次，合計新臺
    幣（下同）55萬元。嗣於98年間，被告以未來會和伊結婚為
    由，要求伊將合計305 萬元之款項交其保管，經原告要求返
    還，被告均置之不理。被告復於98年7 月間，以須支付旅費
    為由，要求伊匯款50萬元至其帳戶，原告遂於98年7 月8 日
    匯款50萬元予被告，然被告均未以該款項支付相關旅費，旅
    費仍由原告支付，經原告要求返還該50萬元，被告均置之不
    理。被告另於99年6 月間，以其車損需要修繕為由，向伊借
    款30萬元，惟迄今尚未返還。為此，爰依民法第474 條第1
    項、第478 條規定，請求被告返還上開55萬元、30萬元，另
    依民法第603 條、第602 條第1 項及準用民法第478 條規定
    ，請求被告返還上開305 萬元、50萬元等語。並聲明：(一)被
    告應給付原告440 萬元，及自起訴狀繕本送達翌日起至清償
    日止，按週年利率5 ％計算之利息。(二)原告願供擔保，請准
    宣告假執行。
二、被告則以：原告雖確曾交付其所稱款項，惟該等款項均係原
    告所贈與，原告請求自無理由等語為辯。並聲明：(一)原告之
    訴駁回。(二)如受不利判決，願供擔保請准宣告免為假執行。
三、兩造不爭執之事實：
  (一)原告於97至98年間，合計交付被告360 萬元，並於98年7 月
    9 日及99年7 月6 日，分別匯款50萬元、30萬元，至被告所
    有土地銀行三民分行第000000000000號帳戶內。
  (二)被告曾於97年10月間書立借據5 紙，金額合計55萬元；另於
    98年間書立保管條16紙，合額合計305 萬元予原告。
  (三)原告曾以被告涉犯侵占及詐欺罪嫌，對被告提起刑事告訴，
    經臺灣高雄地方法院檢察署檢察官以99年度偵字第29439 號
    不起訴處分為不起訴處分，原告不服提起再議，由臺灣高等
    法院高雄分院檢察署檢察官駁回再議而告確定。
四、得心證之理由：本件依兩造之陳述，爭執之重點應為：(一)被
    告抗辯其有書立借據55萬元及保管條305 萬元部分，合計36
    0 萬元，係屬贈與，有無依據？(二)原告能否舉證證明另外匯
    款至被告帳戶內之50萬元及30萬元，係分別屬消費借貸及寄
    託？
五、經查：
  (一)被告抗辯其有書立借據55萬元及保管條305 萬元部分，合計
    360 萬元，係屬贈與，有無依據？
  按原告於起訴原因已有相當之證明，而被告於抗辯事實並無
    確實證明方法，僅以空言爭執者，當然認定其抗辯事實之非
    真正，而應為被告不利益之裁判，最高法院18年上字第1679
    號判例意旨可資參照。又當事人主張有金錢借貸關係存在，
    須就其發生所須具備之特別要件即金錢之交付及借貸意思表
    示互相一致負舉證之責任。
  本件原告主張兩造間有55萬元消費借貸關係及305 萬元消費
    寄託關係存在，雖為被告所否認，並抗辯稱係原告贈與等云
    云，惟原告就此部分，業已提出被告亦不爭執為真正之借據
    5 紙及保管條16紙附卷佐證，且被告於臺灣高雄地方法院檢
    察署99年度偵字第29439號偵查中亦自承：我當時經濟狀況
    不好，是她主動要幫忙的，當時告訴人（即原告）借我時，
    早就知道我沒有能力還，這些借據及保管條都是告訴人要我
    寫給她的，至於為什麼有別於前面開借據而換成保管條，也
    是告訴人的意思等語，有100年1月24日訊問筆錄在卷可稽，
    堪認兩造間就上開合計360萬元款項部分，非被告所抗辯之
    贈與，原告依民法消費借貸與消費寄託之法律關係，請求被
    告返還上開款項，自有所據。
  (二)原告能否舉證證明另外匯款至被告帳戶內之50萬元及30萬元
    ，係分別屬消費借貸及寄託？
  本件原告於98年7月9日及99年7月6日，分別匯款50萬元、30
    萬元，至被告所有土地銀行三民分行第000000000000號帳戶
    內等節，為兩造所不爭執，並有國內匯款申請書影本2紙在
    卷可稽，原告雖主張該等款項，分別係消費寄託與消費借貸
    ，然為被告所否認，且兩造前為男女朋友關係亦為原告自承
    屬實，原告自應就兩造間存在消費寄託與消費借貸關係之有
    利事實，負舉證責任。蓋上開匯款事實僅能證明原告有交付
    金錢予被告，而交付金錢之原因多端，尚難據此即認原告係
    本於寄託或消費借貸之意思而交付金錢予被告，及兩造間有
    消費寄託或消費借貸之意思合致。對此，原告並未提出相關
    之證據資料以實其說，且對照上開360 萬元款項部分，原告
    均要求被告書立借據或保管條，倘此部分原告確係將款項交
    付被告保管或借予被告，自無不一併要求被告書立書立借據
    或保管條之理。是原告此2 部分主張，自難認有據。
六、綜上所述，原告分別依消費借貸及消費寄託之法律關係請求
    被告給付55萬元、305 萬元，合計360 萬元，及自起訴狀送
    達翌日起即100 年8 月26日至清償日止，按週年利率5 ％計
    算之利息，核屬正當，應予准許。逾此範圍所為請求，為無
    理由，應予駁回。
七、本件原告與被告均陳明願供擔保，請求宣告假執行及免為假
    執行，經核均無不合，爰分別酌定如主文所示之擔保金額，
    併予准許。至原告敗訴部分，假執行之聲請已失所附麗，應
    併予駁回。
據上論結，本件原告之訴一部有理由，一部無理由，依民事訴訟
    法第79條、第390 條第2 項、第392 條第2 項，判決如主文
    。
中    華    民    國    100   年    12    月    16    日
                  民事第二庭  法  官  劉傑民
以上正本係照原本作成。
如對本判決上訴，須於判決送達後20日內向本院提出上訴狀。如
委任律師提起上訴者，應一併繳納上訴審裁判費。
中    華    民    國    100   年    12    月    16    日
                              書記官  林宜璋